臺灣高等法院刑事判決
109年度上訴字第383號
上  訴  人  
即  被  告  李健佑


上列上訴人即被告因違反毒品危害防制條例案件，不服臺灣新北
地方法院108年度審訴字第721號，中華民國108年10月16日第一
審判決（起訴案號：臺灣新北地方檢察署107年度毒偵字第9569
號、107年度毒偵字第9902號、108年度毒偵字第113號），提起
上訴，本院判決如下：
    主  文
上訴駁回。
    事  實
一、李健佑前因施用毒品案件，經臺灣新北地方法院以103年度
    毒聲字第866號裁定送觀察、勒戒後，認無繼續施用毒品之
    傾向，於104年1月9日釋放出所，並由臺灣新北地方檢察署
    檢察官以103年度毒偵字第5810號為不起訴處分確定；復因
    施用毒品案件，經臺灣新北地方法院以104年度簡字第2496
    號判決判處有期徒刑2月確定，於104年12月14日易科罰金執
    行完畢；再因施用毒品案件，以104年度簡字第5421號判決
    判處有期徒刑5月確定，於105年6月23日易科罰金執行完畢
    ；另因施用毒品案件，經同法院分別以105年度簡字第807號
    、105年度審簡字第1161號、105年度審簡字第1023號、106
    年度審訴字第12號判決判處有期徒刑4月、4月、4月、10月
    確定，於107年1月12日縮刑假釋出監付保護管束，迄107年6
    月7日保護管束期滿未經撤銷假釋，未執行之刑以執行完畢
    論。詎仍基於施用第一級毒品、第二級毒品之犯意，分別為
    下列行為：
  ㈠於民國107年10月23日5時50分為警採尿時回溯96小時內之某
    時許，在其新北市○○區○○路00巷00弄00號2樓住處，以將甲
    基安非他命置於玻璃球吸食器內燒烤吸食煙霧之方式，施用
    第二級毒品甲基安非他命1次。復於同日為警採尿時回溯26
    小時內之某時許，在同上住處，以將海洛因摻水置於針筒注
    射靜脈之方式，施用第一級毒品海洛因1次。
  ㈡又於107年11月7日17時許，在上開住處內，以將甲基安非他
    命置於玻璃球吸食器內燒烤吸食煙霧之方式，施用第二級毒
    品甲基安非他1命1次。嗣於同年月9日11時45分許，為警持
    臺灣新北地方法院核發之搜索票前往該址搜索，並查扣吸食
    器1組。
  ㈢另於107年11月18日0時許，在臺北市大同區延平北路4段友人
    住處內，以將甲基安非他命置於玻璃球吸食器內燒烤吸食煙
    霧之方式，施用第二級毒品甲基安非他命1次。嗣於同日1 
    時20分許，行經新北市板橋區新興橋機車道前為警攔檢，即
    自行交付其所有之甲基安非他命3包（含包裝袋3只、驗餘淨
    重合計3.5278公克) 予警方查扣，並向員警自首上情。
二、案經新北市政府警察局土城分局、板橋分局報告臺灣新北地
    方檢察署檢察官偵查起訴。
　  理  由
壹、證據能力
　　本判決所引用憑以認定被告犯罪事實之非供述證據，核無公
    務員違反法定程序取得之情，依刑事訴訟法第158條之4反面
    解釋，均有證據能力。
貳、實體部分
一、認定犯罪事實所憑之證據及理由：
  ㈠上揭犯罪事實，業據上訴人即被告李健佑於警詢（事實一、㈡
    、㈢部分）、偵查（事實一、㈢部分）、原審及本院審理時均
    坦承不諱，並經核下列事證，足認被告之自白與事實相符：
  ⒈就事實一、㈠部分，其斯時為警採集之尿液，經送檢驗結果呈
    安非他命、甲基安非他命、嗎啡、可待因陽性反應，有新北
    市政府警察局土城分局尿液採驗同意書、受採集尿液檢體人
    姓名及檢體編號對照表、台灣檢驗科技股份有限公司107年1
    1月9日濫用藥物檢驗報告、臺北市立聯合醫院108年8月2日
    北市醫松字第10830855100號函在卷可佐(見毒偵字第9902號
    卷第5至7頁，原審卷第81頁)。
  ⒉就事實一、㈡部分，被告為警採集之尿液，經送檢驗結果呈安
    非他命、甲基安非他命陽性反應，有新北市政府警察局土城
    分局尿液採驗同意書、受採集尿液檢體人姓名及檢體編號對
    照表、台灣檢驗科技股份有限公司107年11月30日濫用藥物
    檢驗報告在卷可佐(見同毒偵卷第10、11、26頁)，此外，並
    有新北市政府警察局土城分局廣福派出所搜索扣押筆錄、扣
    押物品目錄表、扣押物品收據及現場暨扣案物照片在卷可稽
    (見毒偵字第113號卷第6至9頁、第23頁)，復有吸食器1組扣
    案可憑。
  ⒊就事實一、㈢部分，被告為警採集之尿液，經送檢驗結果確呈
    安非他命、甲基安非他命陽性反應，有新北市政府警察局板
    橋分局大觀派出所勘察採證同意書、受採集尿液檢體人姓名
    及檢體編號對照表、台灣檢驗科技股份有限公司107年11月3
    0日濫用藥物檢驗報告在卷可證(見同毒偵卷第18、19、43頁
    )，此外，並有自願受搜索同意書、新北市政府警察局板橋
    分局搜索扣押筆錄、扣押物品目錄表、扣押物品收據及現場
    暨扣案物照片在卷可證(見毒偵字第9569號卷第8至12頁、第
    24至25頁)，復有白色或透明晶體3包扣案可佐，該晶體經送
    臺北榮民總醫院鑑驗結果，均檢出甲基安非他命成分（含包
    裝袋3只、驗餘淨重合計3.5278公克），亦有該院108年1月4
    日北榮毒鑑字第C0000000號毒品成分鑑定書附卷可參(見同
    毒偵卷第45頁)。
  ㈡按毒品危害防制條例於92年7月9日修正公布，自93年1月9日
    施行，其中第20條、第23條將施用毒品之刑事處遇程序，區
    分為「初犯」及「5年內再犯」、「5年後再犯」。依其立法
    理由之說明：「初犯」，經觀察、勒戒或強制戒治後，應為
    不起訴處分或不付審理之裁定；經觀察、勒戒或強制戒治執
    行完畢釋放後，「5年內再犯」者，因其再犯率甚高，原實
    施之觀察、勒戒及強制戒治既已無法收其實效，爰依法追訴
    或裁定交付審理。至於經觀察、勒戒或強制戒治執行完畢釋
    放後，「5年後再犯」者，前所實施之觀察、勒戒或強制戒
    治已足以遮斷其施用毒品之毒癮，為期自新及協助其斷除毒
    癮，仍適用「初犯」規定，先經觀察、勒戒或強制戒治之程
    序。從而依修正後之規定，僅限於「初犯」及「5年後再犯
    」二種情形，始應先經觀察、勒戒或強制戒治程序。倘被告
    於5年內已再犯，經依法追訴處罰，縱其第3次（或第3次以
    上）施用毒品之時間，在初犯經觀察、勒戒或強制戒治執行
    完畢釋放5年以後，已不合於「5年後再犯」之規定，且因已
    於「5年內再犯」，顯見其再犯率甚高，原實施觀察、勒戒
    或強制戒治，已無法收其實效，即應依該條例第10條處罰（
    最高法院97年度第5次刑事庭會議決議參照）。查被告前因
    施用毒品案件，經觀察、勒戒執行完畢後，於5年內再犯施
    用毒品罪經法院判處罪刑確定，有本院被告前案紀錄表在卷
    可參，揆諸前揭說明，被告於本案之4次施用毒品犯行，並
    非「初犯」及「5年後再犯」而應先經觀察、勒戒或強制戒
    治程序之情形，無毒品危害防制條例第20條第3項之適用，
    依法自應逕予追訴處罰。
  ㈢綜上，本案事證明確，被告犯行堪以認定，應依法論科。
二、論罪：
  ㈠海洛因、安非他命及甲基安非他命分別為毒品危害防制條例
    第2條第2項第1款、第2款所列管之第一級、第二級毒品，不
    得非法持有、施用。核被告就事實一、㈠部分所為，分別係
    犯毒品危害防制條例第10條第2項之施用第二級毒品罪及同
    條例第1項之施用第一級毒品罪（共2罪）；就事實一、㈡、㈢
    部分，則均係犯毒品危害防制條例第10條第2項之施用第二
    級毒品罪（共2罪）。其施用前、後持有第一級及第二級毒
    品之低度行為，各應為施用該種毒品之高度行為所吸收，均
    不另論罪。被告所犯上開4罪，施用時間與方式不同，犯意
    各別，行為互殊，應予分論併罰。
  ㈡查被告前有事實欄所載刑之宣告及執行情形，有本院被告前
    案紀錄表附卷可考，其於受有期徒刑之執行完畢後，5年以
    內故意再犯本案有期徒刑以上之罪，為累犯，依司法院釋字
    第775號解釋所示，為避免發生罪刑不相當之情形，法院就
    該個案依該解釋意旨，裁量是否加重最低本刑；審酌被告前
    因多次施用毒品犯罪而經宣告徒刑並執行完畢後，理應產生
    警惕作用，並因此自我控管，然被告又故意再犯內容相同、
    情節近似之施用毒品罪，且係前案107年1月12日縮刑假釋出
    監付保護管束、107年6月7日保護管束期滿後未久即再犯，
    足徵其有一定特別之惡性，對於刑罰之反應力顯較薄弱，認
    適用刑法第47條累犯加重之規定並無罪刑不相當之情事，爰
    就所犯４罪均依刑法第47條第1項規定，加重其刑。
  ㈢就事實一、㈢部分，被告係於107年11月18日因形跡可疑為警
    盤查之際，於警知悉其施用及持有毒品之犯罪前，自行交付
    甲基安非他命3包予警方扣案，並供承事實一、㈢之施用甲基
    安非他命犯行，此觀卷附被告警詢筆錄之記載自明，是被告
    主動向員警告知坦承前，警方既無任何得憑以懷疑被告涉犯
    毒品相關罪嫌之確實依據，堪認被告就此部分係於有偵查犯
    罪權限之機關或人員知悉或確切懷疑其涉有施用第二級毒品
    犯行前，即向警員自首接受裁判無訛，爰依刑法第62條前段
    規定減輕其刑，並依法先加而後減之。
  ㈣又毒品危害防制條例第17條第1項規定「犯第4條至第8條、第
    10條或第11條之罪，供出毒品來源，因而查獲其他正犯或
    共犯者，減輕或免除其刑」，所稱「毒品來源」，係指被告
    原持有供己犯同條項所列之罪之毒品源自何人之謂。而所稱
    「因而查獲」，係指被告翔實供出毒品來源之具體事證，因
    而使有偵查（或調查）犯罪職權之公務員知悉而對之發動偵
    查（或調查），並因而查獲。就事實一、㈡部分，被告雖曾
    於警詢時供出毒品來源上游為「邱志銘」，然經原審函詢新
    北市政府警察局土城分局、板橋分局結果，均函覆表示至被
    告所提供之地點皆未發現該上游行蹤，且無被告與上游之交
    易訊息，經土城分局調閱該上游之各電信公司使用之行動電
    話門號，亦未有與被告相關之申登資料，故並無因被告之供
    述而查獲該上游等語，有土城分局108年9月9日新北警土刑
    字第1083622705號函暨檢附職務報告、板橋分局108年9月26
    日新北警板刑字第1083552293號函在卷可稽(見原審卷第117
    至119頁、第151頁)。是本件並無因被告之供述而查獲其毒
    品來源之正犯或共犯，自無從適用毒品危害防制條例第17條
    第1項之減輕規定，併予敘明。 
三、駁回上訴之理由：
　㈠原審經審理之結果，以被告就檢察官起訴之犯罪事實為有罪
    之陳述，裁定改依簡式審判程序審理，適用毒品危害防制條
    例第10條第1項、第2項、刑法第47條第1項、第62條前段、
    第41條第1項前段、第8項等規定，並審酌被告曾因施用毒品
    經受觀察、勒戒等處分，及法院判刑，猶不知戒除惡習，再
    為本案4次犯行，顯見其漠視法治，且自制力薄弱，惟其犯
    後坦承犯行，態度尚佳，兼衡其犯罪動機、目的、智識程度
    、家庭經濟狀況，佐以施用毒品係戕害自身健康之行為，具
    病患性質，對他人法益不生直接之侵害等一切情狀，就⑴施
    用第一級毒品罪量處有期徒刑7月，⑵另就施用第二級毒品罪
    分別量處有期徒刑5月、5月、4月及定應執行刑為有期徒刑1
    年，並均諭知如易科罰金，以新臺幣1千元折算1日之折算標
    準。就沒收部分並說明：事實一、㈢所示扣案之甲基安非他
    命3包（含包裝袋3只、驗餘淨重合計3.5278公克），屬第二
    級毒品，而包覆該毒品之包裝袋共3只，均因其殘留之微量
    毒品難以與所附著之外包裝袋析離，均應依毒品危害防制條
    例第18條第1項前段規定，不問屬於犯罪行為人與否，諭知
    沒收銷燬（毒品鑑驗耗損用罄部分，不予宣告沒收銷燬）；
    扣案之吸食器1組，係被告所有供事實一、㈡犯行所用之物，
    應依刑法第38條第2項前段規定宣告沒收。經核其認事用法
    並無違誤，量刑及沒收之諭知亦屬妥適。
　㈡被告上訴意旨略以：其所稱毒品上游邱志銘現在已經被抓，
    應予減刑等語。惟警方經調查結果，並未掌握被告與邱志銘
    之交易訊息及通訊紀錄，並無因而查獲邱志銘，自不符合毒
    品危害防制條例第17條第1項之規定，已如前述，自無減刑
    之餘地。至被告主張其已知悔改，若入監將使其失去工作，
    請求從輕量刑，或改判戒癮治療云云。惟依毒品危害防制條
    例第24條第1項規定，檢察官固得就應依法追訴之案件，斟
    酌改採附命完成戒癮治療之緩起訴處分，然此係立法者考量
    施用毒品者因兼具犯罪行為人與毒癮病患之雙重身分，究應
    施以治療或採取刑罰矯正，所賦予檢察官得裁量行使之職權
    。檢察官是否給予施用毒品者為附命完成戒癮之緩起訴處分
    ，自得本於毒品危害防制條例第24條規定及其立法旨趣，並
    依同條第3項所授權訂定之「毒品戒癮治療實施辦法及完成
    治療認定標準」，選擇戒癮治療之實施對象、內容、方式與
    執行之醫療機構，妥為斟酌裁量。然無論如何，被告是否應
    予戒癮治療或逕行起訴，屬檢察官之裁量權，本案經檢察官
    審酌案情而依法起訴後，法院自無諭知被告戒癮治療以代替
    刑罰之權，被告此部分主張實屬無據。又原審判決已就被告
    犯罪之情節、目的、犯後坦承犯罪之態度、智識程度、家庭
    經濟狀況等刑法第57條各款情形予以衡量審酌，其本於事實
    審之裁量職權所為之量刑，並無過重不當，或有何違反比例
    原則、罪刑相當原則之情形，被告上訴請求從輕量刑，亦無
    理由。綜上，被告上訴所指各節，均無理由，應予駁回上訴
    。　　
據上論斷，應依刑事訴訟法第368條，判決如主文。
本案經檢察官彭毓婷提起公訴，由檢察官侯千姬到庭執行職務。
中　　華　　民　　國　　109 　年　　3 　　月　　31　　日
              　  刑事第九庭審判長法　官　潘翠雪
　　　　　　　　　　　　　　　　　法　官  陳俞婷
　　　　　　　　　　　　　　　　　法　官  林庚棟
以上正本證明與原本無異。
施用第一級毒品罪部分，如不服本判決，應於收受送達後20日內
向本院提出上訴書狀，其未敘述上訴之理由者並得於提起上訴後
20日內向本院補提理由書（均須按他造當事人之人數附繕本）。
「切勿逕送上級法院」。
施用第二級毒品罪部分不得上訴。
                                　書記官  彭威翔
中　　華　　民　　國　　109 　年　　3 　　月　　31　　日
附錄：本案論罪科刑法條全文
毒品危害防制條例第10條：
施用第一級毒品者，處6月以上5年以下有期徒刑。
施用第二級毒品者，處3年以下有期徒刑。